【裁判字號】    99,訴,379
【裁判日期】    990531
【裁判案由】    租佃爭議
【裁判全文】
臺灣彰化地方法院民事判決  99年度訴字第379號
原      告  癸○○
被      告  乙○○
            丁○○
            子○○
            巳○○
            午○○
            辰○○
            寅○○
            卯○○
            甲○○
            戊○○
            丙○
            辛○
            庚○○
            甘明灝
            丑○○○
上列當事人間請求租佃爭議事件，本院判決如下：
    主      文
原告之訴駁回。
    事實及理由
一、原告主張略以：坐落彰化縣福興鄉○○段第1055地號土地，
    係由被告乙○○等17人出租予原告之父徐西庭耕作，兩造訂
    有耕地三七五租約，因原告之父徐西庭已於94年1月29日死
    亡，請求出租人配合辦理租約繼承登記等語。
二、按原告之訴依其所述之事實，在法律上顯無理由者，法院得
    不經言詞辯論，逕以判決駁回之，民事訴訟法第249條第2項
    定有明文。次按當事人適格為訴權存在之要件，且屬法院應
    依職權調查之事項。又民事訴訟法第56條所規定之「必要共
    同訴訟」情形，係指訴訟標的，對於數人必須合一確定者而
    言。查系爭耕地三七五租約之出租人計有被告乙○○等計17
    人，原承租人徐西庭已於94年1月29日死亡，原告係徐西庭
    之繼承人乙節，有系爭耕地租約書、耕地三七五租約變更登
    記申請書、繼承系統表、戶籍謄本等在卷可稽，是系爭租約
    於全體出租人應有合一確定之必要，亦即本件須由全體出租
    人一同被訴，其當事人適格始無欠缺。
三、本件原告與被告乙○○等17人間因耕地租佃爭議事件，經耕
    地所在地之彰化縣福興鄉公所耕地租佃委員會調解不成立後
    ，轉送彰化縣政府耕地租佃委員會調處，調處復不成立，經
    彰化縣政府耕地租佃委員會於99年5月5日移送本院審理，視
    同原告對被告己○○、壬○○○等17人提起訴訟。然其中被
    告己○○、壬○○○已分別於視同起訴前之98年5月6日、96
    年11月30日死亡，此有被告己○○、壬○○○之個人基本資
    料查詢結果可憑。而被告己○○、壬○○○於本件訴訟繫屬
    前已死亡，並經本院另以被告己○○、壬○○○無當事人能
    力，而裁定駁回原告之訴，又本件訴訟標的對於出租人全體
    又屬必須合一確定，業如前述，則本件原告之訴，其當事人
    適格自有欠缺，而關於當事人適格與否，為本院應依職權調
    查之事項，無論訴訟進行至如何程度，本院於為本案之終局
    判決前，得就此隨時依職權調查之，並無定期間命其補正之
    義務。從而，本件原告之訴有當事人不適格之情形，其訴顯
    無理由，依民事訴訟法第249條第2項規定，應以判決駁回，
    並不經言詞辯論為之。
四、本件係由彰化縣政府耕地租佃委員會移送本院，依耕地三七
    五減租條例第26條第1項規定，免收裁判費用，且兩造於本
    件訴訟程序亦未曾支出其他訴訟費用，是本件自無庸另為訴
    訟費用負擔之裁判，附此敘明。
中    華    民    國    99    年    5    月    31    日
                  民事第三庭    法  官  尚安雅
以上正本係照原本作成。
如對判決上訴，應於判決送達後20日內向本院提出上訴狀（須附
繕本）。
中    華    民    國    99    年    5    月    31    日
                                書記官  陳文俊

司法院資訊處製作；財團法人民間司法改革基金會備份。
